臺灣臺中地方法院民事判決　九十三年度簡上字第八號
　　上　訴　人　丙○○○
　　　　　　　　乙○○
　　共　　　同
　　訴訟代理人　廖亨　　　律師
　　被　上訴人　甲○○
　　　　　　　　丁○○
　　共　　　同
　　訴訟代理人　徐湘生　　律師
右當事人間清償債務事件，上訴人對於民國九十二年十月六日本院台中簡易庭九十二
年度中簡字第一九九八號第一審判決提起上訴，本院於民國九十三年八月六日言詞辯
論終結，判決如下：
    主      文
上訴駁回。
第二審訴訟費用由上訴人負擔。
    事實及理由
一、上訴人主張：
  (一)上訴人所有坐落於台中市○○路○段三十一巷十一號、十三號、十五號三棟房屋
    ，原出租予訴外人張寶傳，作為存放建築工具之用，於民國九十年四月十日，系
    爭房屋及坐落土地經法院拍賣，由被上訴人甲○○之配偶宋素娟及訴外人黃建圖
    標得，翌日，甲○○夥同某許姓友人，未徵得原告同意擅自侵入將張寶傳之建築
    工具搬走，經阻止不聽，雙方鬧至文昌派出所，當日由被上訴人甲○○出具同意
    書，被上訴人丁○○擔任連帶保證人，同意於九十二年四月十八日支付原告十七
    萬元，作為補貼之用，以免張寶傳主張租賃權及得以順利點交，為此基於和解之
    法律關係請求被上訴人連帶給付新台幣（下同）十七萬元，及自原審起訴狀繕本
    送達被上訴人翌日起至清償日止，按週年利率百分之五計算之利息。
  (二)上開同意書中記載：「為使乙方搬遷、點交順利，甲方願付予十七萬元，補貼乙
    方，雙方同意於九十二年四月十八日甲方付清款項，乙方搬離云云」等，其所謂
    「乙方搬離，點交順利」，乃因張寶傳占有使用中，為促使張寶傳搬離，點交順
    利，故願補貼十七萬元，其所謂補貼，乃因甲○○竊取張寶傳放置上開屋內發電
    機之損失，故願補貼損失十七萬元，以使張寶傳不再主張租賃，順利點交至甚明
    顯，故本件同意書乃屬補貼之性質，並非附條件之契約。
  (三)又縱如原判決所認定本件係附條件之法律行為，亦因被上訴人阻擋條件之成就而
    視為條件已成就，依民法第一百零一條規定「因條件成就而受不利益之當事人，
    如以不正當行為阻其條件之成就者，視為條件已成就。」查本件於書寫同意書後
    ，雙方約定於九十二年四月十八日下午六時，在房屋現場交款及點交，迨及四月
    十八日上訴人前往房屋，甲○○並未出現，直至下午七時許，因而無法交款及點
    交，是被上訴人故意不依約前來交付全部之十七萬元，依民法第一百零一條之規
    定應視為條件成就。
  (四)被上訴人丁○○確係連帶保證人，非普通保證人，查同意書上連帶保證人之文字
    出諸丁○○之手筆，而同意書上，有甲○○、丁○○、乙○○、丙○○○等四人
    之簽名，除甲○○、乙○○、丙○○○係甲、乙方之當事人，非連帶保證人，則
    所謂連帶保證人，當然係指丁○○而言，蓋同意書寫成之後，未有連帶保證人，
    上訴人等不願接受，始由丁○○出面作連帶保證人並親自簽署連帶保證人五字後
    ，上訴人始予接受。
  (五)又本件拍賣公告指明三、四樓屬違章建築，隨時有被拆除之危險，在點交前其損
    失危險由出賣人負擔，點交之後由買受人即拍定人負擔甲○○風聞有人檢舉違章
    ，有隨時被拆除之可能，如於九十二年四月十八日如約點交，即由拍定人負擔被
    拆除之損失，故被上訴人藉詞拖延點交，可見被上訴人阻止條件之成就，委無可
    疑。
  (六)本件強制買賣，縱認部分給付不能，但給付可能之部分，拍定人仍願意買受，此
    部分買賣契約，仍屬有效，質言之，三、四樓部分，雖給付不能而解除契約，但
    一、二樓仍需點交，被上訴人仍有支付十七萬元之一半即八萬五千元之義務，原
    判決悉數駁回，實有未合。
二、被上訴人抗辯：
  (一)被上訴人甲○○則以：上訴人所提之同意書係附有條件，即乙方（即上訴人）應
    遷離系爭房地，將被上訴人之配偶向法院拍得之房地點交，詎上訴人拒不點交系
    爭房地，且於九十二年六月二日僱工拆除系爭房屋三，四樓增建部分，使一、二
    樓亦不堪使用，約定之條件已無法成就，被上訴人自無義務給付十七萬元等語置
    辯。
  (二)被上訴人丁○○另以：伊僅係受被上訴人甲○○所託擔任本件遷讓系爭房、地糾
    紛之協調，故於同意書上見證人處簽名，同意書一共有兩份，嗣另記載「錄影事
    件如有問題見證人負責」、「連帶保證人」等字於同意書左上角空白處，係應上
    訴人乙○○之要求，就保證錄影帶已經消磁並保證乙○○之安全等情擔任連帶保
    證人，並非同意就被上訴人甲○○給付十七萬元與上訴人之事擔任連帶保證人，
    甲○○方面持有的那份同意書即無連帶保證人字樣等語，資為抗辯。
三、本件原審對於上訴人之請求，判決全部駁回，上訴人全部聲明不服，並求為：(一)
    原判決廢棄；(二)被上訴人連帶給付十七萬元，及自原審起訴狀繕本送達被上訴人
    翌日起至清償日止，按週年利率百分之五計算之利息。
    被上訴人則求為判決駁回上訴人之上訴。
四、兩造不爭執之事實：
  (一)卷附九十二年四月十一日書立之同意書上之簽名均真正。
  (二)系爭門牌號碼台中市○○路○段三十一巷十一號、十三號、十五號三棟房屋之三
    、四樓增建之部分，係由上訴人於九十二年六月二日雇工拆除。
  (三)坐落前項門牌號碼之地上建物，建號六一○三、六一○四、六一○五之房屋因滅
    失，已由本院民事執行處退還拍定價金各三十二萬元予買受人。
五、得心證之理由：
    本件上訴人主張上訴人與被上訴人甲○○於右揭時地，訂有同意書一份，並邀同
    被上訴人丁○○擔任連帶保證人，嗣上訴人已依約履行，被上訴人猶未依約給付
    搬遷補償金十七萬乙節，業據上訴人提出同意書影本一件為證。被上訴人對於同
    意書上簽名之真正並不爭執，堪信該同意書為真實，但被上訴人以上開情詞置辯
    。是本件之主要爭執在於上訴人與被上訴人間訂立之契約，性質為何？即被上訴
    人對於上訴人是否本於契約內容負有給付補償金之義務，玆審究如次：
  (一)按稱保證者，謂當事人約定，一方於他方之債務人不履行債務時，由其代負履行
    責任之契約；連帶債務之債權人，得對債務人中之一人，或數人，或其全體，同
    時或先後請求全部或一部之給付；連帶債務未全部履行前，全體債務人仍負連帶
    責任，民法第七百三十九條、第二百七十三條第一、二項定有明文；又保證債務
    之所謂連帶，係指保證人與主債務人負同一債務，對於債權人各負全部給付之責
    任者而言，此就民法第二百七十二條第一項規定連帶債務之文義參照觀之甚明。
    故連帶保證與普通保證不同，縱使無民法第七百四十六條所揭之情形，亦不得主
    張同法第七百四十五條關於檢索抗辯之權利，最高法院四十五年台上字第一四二
    六號判例著有明文，可資參照。是本件被上訴人丁○○應負連帶清償責任之情形
    ，須1.系爭債務之存在，即被上訴人甲○○對上訴人之債務存在，且尚未履行；
    2.丁○○有對系爭債務之履行負連帶保證責任之意思表示。上述要件有缺其一者
    ，即無從令負連帶保證責任，合先敘明。
  (二)次按，稱和解者，謂當事人約定，互相讓步，以終止爭執或防止爭執發生之契約
    ，民法第七百三十六條定有明文；又和解之本質，究為創設，抑為認定，應依和
    解契約之內容定之。當事人以他種之法律關係或以單純無因性之債務約束等，替
    代原有之法律關係時，屬於創設；否則，以原來而明確之法律關係為基礎而成立
    和解時，則屬認定，最高法院七十七年十一月一日、七十七年度第十九次民事庭
    會議決議（一）著有明文，可資參照。復依強制執行法第九十八條第一項之規定
    ，買受人自領得執行法院所發給權利移轉證書之日起，取得該不動產所有權，查
    本件被上訴人依法拍定系爭房地，繳清價金，並於九十二年四月十七日取得系爭
    房地之所有權，有本院不動產權利移轉證書附卷可稽，且依本院九十二年三月二
    十日，九十一年民執酉字第四○七九一號公告內容中，「附表二至四標示建物（
    即本件系爭房屋）查封時為空屋，於拍定後均點交。」是本件上訴人自九十二年
    四月十七日起即非系爭建物之所有權人，且應將系爭房地本於債之本旨無條件點
    交予拍定人，拍定人並無任何給付搬遷費用之義務，故本件兩造於九十二年四月
    十一日所簽署之同意書，非屬就既有明確之法律關係予以認定而成立之和解，應
    無疑義。至是否為創設之和解，因本件同意書之當事人為甲○○、乙○○、丙○○○等三人，主張對系爭房地有租賃權之第三人張寶傳並不與焉，被上訴人為免
    事實上遭遇上訴人阻撓搬遷之情事發生，基於私法自治、契約自由之精神，為使
    上訴人確實履行搬遷，及點交順利之緣故，遂以此為條件簽署同意書，條件成就
    後，由被上訴人給付上訴人十七萬元作為補償，核其性質尚與互相讓步、互負履
    行義務之雙務契約有異，並非創設之和解契約，乃屬附條件之無償契約，近似於
    附負擔之贈與契約，上訴人就上開同意書之性質主張係和解契約，與原審認定為
    附條件之和解契約，其法律見解均尚有違誤，為本院所不採。
  (三)上訴人自承於九十二年六月二日拆除系爭房屋之三、四樓部分（見原審九十二年
    九月二十二日言詞辯論筆錄第三頁），至於一、二樓部分，因拆除三，四樓後之
    廢鋼筋、水泥塊堆置現場，亦已不堪使用，此有被上訴人提出之剪報一件、照片
    四件、及台中市稅捐稽徵處東山分處九十二年六月六日，中市稅東分二字第號函
    載明：系爭建物三、四樓增建部分已遭拆除、且一、二樓毀損程度已不堪居住，
    自九十二年六月起停止課徵房屋稅云云在卷足憑，復經本院民事執行處依法認定
    確屬滅失無誤，並退還拍定價金，已如上述，是以本件上訴人即無法依誠信原則
    及債之本旨，完整遷讓與點交系爭房屋，核屬條件確定不能成就，該給付十七萬
    元之無償契約尚未生效，被上訴人甲○○自無依同意書給付十七萬元之義務，上
    訴人之請求自屬無據，應予駁回。
  (四)上訴人主張被上訴人丁○○係被上訴人甲○○給付十七萬元之連帶保證人，惟被
    上訴人甲○○與上訴人間之附條件無償契約，既因條件之無法成就，而不生任何
    給付義務，揆諸首揭法律條文、判例意旨及說明，被上訴人丁○○亦不負何等連
    帶保證責任可言。是以上訴人就此部分之請求，為無理由，亦應予駁回。
六、綜上所述，上訴人依和解之法律關係請求被上訴人連帶給付十七萬元，及自原審
    起訴狀繕本送達被上訴人翌日起至清償日止，按週年利率百分之五計算之利息。
    ，洵屬無據，不應准許。從而，原審所為上訴人敗訴之判決，所持理由雖與本院
    不盡相同，但結論並無二致，仍應予維持。上訴人仍執陳詞求為廢棄改判，為無
    理由，應予駁回。
七、本件事證已臻明確，兩造所為之其他主張，陳述並所提之證據，經審酌後，認均
    與本件之結論無礙，不再一一論述，併予敘明。
八、據上論結，本件上訴為無理由，依民事訴訟法第四百三十六條之一第三項、第四
    百四十九條第二項、第七十八條、第八十五條第一項前段，判決如主文。
中　　　華　　　民　　　國　　九十三　　年　　　八　　　月　    二十　　日
                                    臺灣臺中地方法院民事第三庭
~B審判長法官　張瑞蘭
~B法　　　官　陳卿和
~B法　　　官　李悌愷
右正本證明與原本無異。
本件不得上訴。
中　　　華　　　民　　　國　　九十三　　年　　　八　　　月　　  二十　　日
~B法院書記官
